【裁判字號】    95,抗,845
【裁判日期】    951014
【裁判案由】    聲請定其應執行刑
【裁判全文】
臺灣高等法院刑事裁定                95年度抗字第845號
抗  告  人
即  受刑人  甲○○
上列抗告人因聲請定其應執行刑案件，不服臺灣士林地方法院，
中華民國95年8月25日裁定（95年度聲字第755號），提起抗告，
本院裁定如下：
    主  文
抗告駁回。
    理  由
一、原裁定以：受刑人甲○○因犯竊佔等案件，經法院先後判處
    如附表所示之刑，均經分別確定在案。茲檢察官聲請定其應
    執行之刑，因刑法第2條第1項規定：「行為後法律有變更者
    ，適用行為時之法律。但行為後之法律有利於行為人者，適
    用最有利於行為人之法律」。查被告於裁判確定前犯數罪，
    各罪行為均係於95年7月1日之前犯之，而刑法第51條業於民
    國94年1月7日修正公布，並於95年7月1日施行，修正前刑法
    第51條規定：「數罪併罰，分別宣告其罪之刑，依左列各款
    定其應執行者：」其中第5款規定：「宣告多數有期徒刑者
    ，於各刑中之最長期以上，各刑合併之刑期以下，定其刑期
    。但不得逾20年」，修正後刑法第51條第5款規定：「宣告
    多數有期徒刑者，於各刑中之最長期以上，各刑合併之刑期
    以下，定其刑期。但不得逾30年」，比較結果，修正後刑法
    並非較有利於行為人，依刑法第2條第1項前段之規定，仍應
    依修正前刑法，定其應執行之刑。經審核認檢察官聲請為正
    當，爰依刑事訴訟法第477條第1項、刑法第2條第1項、第53
    條，修正前刑法第51條第5款，裁定應定其應執行之刑有期
    徒刑壹年貳月。
二、抗告意旨略以：抗告人所犯二罪，其中毒品危害防制條例之
    罪，業已執行完畢，而竊佔罪部分雖處有期徒刑三月，但得
    易科罰金，當初亦因得易科罰金，抗告人始就竊佔乙罪放棄
    上訴而判決確定，抗告人確實有再入監執行之難處，而準備
    易科罰金，詎檢察官向原審法院聲請定執行刑後，原審法院
    竟裁定二罪應執行有期徒刑一年二月，併罰結果反使抗告人
    喪失易科罰金之機會，而需再入監執行二個月，對抗告人非
    常不利，亦違政府併罰德政之美意云云。
三、按「裁判確定前犯數罪者，併合處罰之；數罪併罰，宣告多
    數有期徒刑者，於各刑中之最長期以上，各刑合併之刑期以
    下，定其刑期，但不得逾30年」，刑法第50條、第51條第5
    款分別定有明文。如於定執行刑之前，因有一部分犯罪先確
    定，形式上予以執行，仍應依上開規定定其應執行之刑，俟
    檢察官指揮執行其應執行之刑時，再就形式上已執行部分予
    以折抵。故合於定應執行刑之數罪，其已否執行完畢，與定
    執行刑之要件無關，且定其應執行刑後，就已執行之刑，既
    有折抵計算，自無一罪兩罰之情形。本件抗告人所犯如附表
    所示二罪，既符合合併定執行刑之要件，原審自應依檢察官
    之聲請定其應執行刑，不因其中所犯毒品危害防制條例之罪
    已先執行完畢而異。
四、又數罪併罰中之一罪，依刑法規定得易科罰金，若因與不得
    易科之他罪併合處罰結果而不得易科罰金時，原可易科部分
    所處之刑，自亦無庸為易科折算標準之記載，業經司法院釋
    字第144號、院字2702號解釋在案，最高法院40年台非字第
    12號判例、87年台非字第4號判決亦有相同意旨。司法院釋
    字第366號解釋雖曾指稱「併合處罰所定執行刑逾6個月情形
    ，刑法第41條關於易科罰金以6個月以下有期徒刑為限之規
    定部分，應自本解釋公布之日起，至遲於屆滿1年時失其效
    力」，然係指裁判確定前犯數罪，分別宣告之有期徒刑均未
    逾6個月，依刑法第41條規定各得易科罰金者，因依同法第
    51條併合處罰定其應執行之刑逾6個月而言。如非屬此情形
    者，自非可比附援引（最高法院93年台抗字第356號判決參
    照）。本件抗告人所犯二罪，其中毒品危害防制條例之罪依
    法乃不得易科罰金，顯與上開釋字第366號解釋指稱之情形
    相異，而經併合處罰結果，依前揭解釋、判例（決）意旨，
    原審法院於定執行刑之裁定中未為易科罰金之諭知，顯並無
    違誤。抗告意旨執此指摘原裁定不當，非有理由，應予駁回
    。
五、據上論結，應依刑事訴訟法第412條，裁定如主文。
中    華    民    國    95    年    10    月    14    日
                  刑事第十八庭審判長法  官  溫耀源
                                    法  官  陳健順
                                    法  官  邱同印
以上正本證明與原本無異。
如不服本裁定，應於收受送達後五日內向本院提出抗告狀。
                                    書記官  莊昭樹
中    華    民    國    95    年    10    月    14    日
附表：
┌─┬──┬───┬────┬─────────┬─────────┬──┐
│罪│宣  │犯  罪│偵    查│最  後  事  實  審│  確  定  判  決  │備  │
│  │    │日  期│機    關├─┬───┬───┼─┬───┬───┤    │
│  │告  │      │年及  度│法│案  號│判決日│法│案  號│確定日│    │
│  │    ├───┤        │  ├───┤期    │  ├───┤期    │    │
│名│刑  │年月日│案    號│院│年字號│年月日│院│年字號│年月日│註  │
├─┼──┼───┼────┼─┼───┼───┼─┼───┼───┼──┤
│毒│有期│自92年│臺灣士林│臺│93年上│93年10│臺│93年上│93年10│臺灣│
│品│徒刑│7月27 │地方法院│灣│易字第│月29日│灣│易字第│月29日│士林│
│危│1年 │日至92│檢察署92│高│1604號│      │高│1604號│      │地方│
│害│    │年10月│年度毒偵│等│      │      │等│      │      │法院│
│防│    │26日  │字第1118│法│      │      │法│      │      │檢察│
│制│    │      │號      │院│      │      │院│      │      │署94│
│條│    │      │        │  │      │      │  │      │      │年執│
│例│    │      │        │  │      │      │  │      │      │緝字│
│  │    │      │        │  │      │      │  │      │      │第15│
│  │    │      │        │  │      │      │  │      │      │7號 │
├─┼──┼───┼────┼─┼───┼───┼─┼───┼───┼──┤
│竊│有期│自93年│臺灣士林│臺│94年訴│95年4 │臺│95年訴│95年5 │臺灣│
│佔│徒刑│8月間 │地方法院│灣│字第45│月12日│灣│字第45│月24日│士林│
│  │3月 │至93年│檢察署94│士│0號   │      │士│0號   │      │地方│
│  │    │9月3日│年度毒偵│林│      │      │林│      │      │法院│
│  │    │      │字第4464│地│      │      │地│      │      │檢察│
│  │    │      │號      │方│      │      │方│      │      │署95│
│  │    │      │        │法│      │      │法│      │      │年執│
│  │    │      │        │院│      │      │院│      │      │字第│
│  │    │      │        │  │      │      │  │      │      │1602│
│  │    │      │        │  │      │      │  │      │      │號  │
└─┴──┴───┴────┴─┴───┴───┴─┴───┴───┴──┘


司法院資訊處製作；財團法人民間司法改革基金會備份。
